臺灣高等法院刑事判決
110年度上訴字第3792號
上  訴  人  
即  被  告  莊宗林


選任辯護人  林契名律師
上列上訴人因殺人未遂案件，不服臺灣新北地方法院110年度訴
字第456號，中華民國110年8月27日所為之第一審判決（起訴案
號：臺灣新北地方檢察署110年度少連偵字第131號），提起上訴
，本院判決如下：
    主  文
上訴駁回。
    事  實
一、莊宗林為少年甲○○、乙○○（年籍詳卷，甲○○所涉殺人未遂部
    分，業經原審法院以110年度少訴字第43號判決判處有期徒
    刑3年確定；乙○○所涉殺人未遂部分，由原審法院以110年度
    少訴字第55號審理中）之友人，甲○○與范凱哲均為某詐欺集
    團成員，於集團內擔任俗稱「車手」之角色，負責提領詐欺
    所得贓款。范凱哲因認甲○○黑吃黑，侵吞詐欺所得贓款，要
    求其於民國110年3月14日償還，甲○○遂萌生殺害范凱哲之意
    ，於當日17時許，先向莊宗林借用駕照及身分證，與無犯意
    聯絡之魏子傑一同前往車行租賃車牌000-0000號自小客車，
    再前往新北市板橋區民族路上之小北百貨購買水果刀後，始
    告知魏子傑其要將人做掉等語。嗣甲○○駕駛上開車輛搭載魏
    子傑前往新北市樹林區保安街2段之興仁夜市讓其下車後，
    先前往新北市新莊區之凱悅KTV接范凱哲上車，再前往新北
    市樹林區樹新路之秀泰影城接乙○○上車後，又駕車前往新北
    市樹林區大同山上，於翌（15）日凌晨，趁范凱哲熟睡之際
    ，甲○○、乙○○下車商議欲殺害范凱哲，然其等2人均不敢下
    手，後甲○○再駕車搭載乙○○、范凱哲前往位於樹林區復興路
    340號之7-11超商，於途中甲○○以MESSANGER聯繫莊宗林前來
    幫忙，待莊宗林到達後，趁范凱哲於車上熟睡之際，甲○○、
    乙○○下車與莊宗林會合，甲○○告知若共同殺害范凱哲，願給
    付新臺幣（下同）10萬元予持刀動手者，5萬元與在旁協助
    之人，莊宗林、甲○○、乙○○3人（下合稱莊宗林3人）遂共同
    基於殺人之犯意聯絡，決意共同持刀殺害范凱哲。俟莊宗林
    3人將前揭車輛停放於○○路○○○號（詳卷）前，下車步行至甲
    ○○位於○○路○○○號（詳卷）之住處前商討如何殺害范凱哲，
    並以猜拳決定負責下手之人，因莊宗林猜拳猜輸，遂決定由
    莊宗林負責持水果刀刺殺范凱哲，甲○○、乙○○則負責在旁壓
    制范凱哲。謀議既定，莊宗林3人於同日3時許返回車內，莊
    宗林坐於駕駛座，甲○○、乙○○則坐於後座，趁范凱哲於副駕
    駛座將座椅放平熟睡之際，乙○○勒住范凱哲脖子以壓制其行
    動，莊宗林持前揭水果刀刺向范凱哲胸部、甲○○則持路旁撿
    拾之磚塊敲擊范凱哲之頭部，欲致范凱哲於死，過程中少年
    甲○○多次指示莊宗林刺向范凱哲之大動脈，以讓范凱哲大量
    出血，莊宗林遂下車繞至副駕駛座，開啟車門，多次刺向范
    凱哲之右手腕、右臀部，因范凱哲極力反抗，過程中傷及范
    凱哲之四肢，致范凱哲因而受有左上肢撕裂傷共19公分、左
    下肢撕裂傷17公分併肌肉斷裂、右下肢撕裂傷共27公分、右
    上肢撕裂傷共11公分併多條肌腱神經血管斷裂、前胸腹部撕
    裂傷共6公分、會陰撕裂傷2公分、頭部撕裂傷2公分等傷害
    ，范凱哲全力掙脫後，自行下車反抗並高聲呼救，莊宗林恐
    有人聞聲前來，一時驚恐，遂攜該水果刀逃離現場，范凱哲
    則趁隙逃脫，進入超商求救後，因傷重昏迷倒臥於店內，嗣
    經民眾報警送醫搶救，始倖免於死而未遂。警方獲報到場當
    場查獲甲○○，並於現場扣得磚塊一個，再循線查獲莊宗林、
    乙○○。莊宗林並於原審審理時配合提出前揭水果刀以供查扣
    。
二、案經范凱哲訴由新北市政府警察局樹林分局報告臺灣新北地
    方檢察署檢察官偵查起訴。
    理  由
壹、證據能力部分
一、按被告以外之人於審判外之言詞或書面陳述，除法律有規定
    者外，不得作為證據。又被告以外之人於審判外之陳述，雖
    不符合刑事訴訟法第159條之1至第159條之4之規定，但經當
    事人於審判程序同意作為證據，法院審酌該言詞陳述或書面
    陳述作成時之情況，認為適當者，亦得為證據；當事人、代
    理人或辯護人於法院調查證據時，知有同法第159條第1項不
    得為證據之情形，而未於言詞辯論終結前聲明異議者，視為
    有前項之同意。刑事訴訟法第159條第1項及第159條之5分別
    定有明文。本件檢察官、上訴人即被告莊宗林及其辯護人就
    本判決所引用之被告以外之人於審判外之陳述，於本院均不
    爭執證據能力（見本院卷第71至73頁），且迄言詞辯論終結
    前均未聲明異議，經本院審酌該等證據之作成情況，核無違
    法取證或其他瑕疵，認均適為本案認定事實之依據，依刑事
    訴訟法第159條之5規定，均有證據能力。
二、又本件認定事實引用之卷內其餘非供述證據（詳後述），並
    無證據證明係公務員違背法定程序取得，依同法第158條之4
    規定反面解釋，均有證據能力。
貳、實體部分
一、認定事實之理由及所憑之證據：
　  訊據被告對於上開犯罪事實，於警詢、偵訊、原審及本院均
    坦承不諱（見110年度少連偵字第131號卷【下稱偵卷】第13
    至17、126、127、147頁，原審訴字卷第24、60、253頁，本
    院卷第74、102至103頁），核與證人即共犯甲○○、乙○○於警
    詢及偵訊時之證述（見偵卷第24至28、34至38、158至160、
    164至166頁）、證人即告訴人范凱哲於偵訊時之證述（見偵
    卷第182至184頁）、證人魏子傑於警詢時之證述（見偵卷第
    44至46頁）大致相符，並有新北市政府警察局樹林分局扣押
    筆錄暨扣押物品目錄表（見偵卷第66至72頁）、汽車租賃契
    約書（見偵卷第76至78頁）、道路監視器影像擷取畫面（見
    偵卷第82至84頁）、計程車行車紀錄器畫面照片（見偵卷第
    85頁）、貝爾頌汽車旅館監視器畫面照片（見偵卷第86頁）
    、小北百貨店內監視器畫面照片（見偵卷第88、89頁）、現
    場採證照片（見偵卷第92、93頁）、被害人現場照片（見偵
    卷第94頁）、車輛詳細資料報表（見偵卷第96頁）、亞東紀
    念醫院診斷證明書（見偵卷第188頁）、新北市政府警察局
    樹林分局現場勘察報告及附件（見原審訴字卷第81至150頁
    ）、原審法院總務科贓證物品入庫復片（見原審訴字卷第20
    3頁）等件在卷可稽，並有扣案之磚塊及水果刀可憑，足認
    被告上開任意性自白與事實相符，應堪採信。從而，本案事
    證明確，被告犯行堪以認定，應依法論科。
二、論罪：
  ㈠被告所犯之罪：
　　核被告所為，係犯刑法第271條第2項、第1項之殺人未遂罪
    。
　㈡共同正犯：
　　被告與甲○○、乙○○間有犯意聯絡及行為分擔，應論以共同正
    犯。
  ㈢未遂犯：
　　被告已著手殺人行為之實施，幸未造成告訴人死亡之結果而
    屬未遂，爰依刑法第25條第2項規定，按既遂犯之刑度減輕
    其刑。
  ㈣刑法第59條之適用：
　　被告之辯護人於原審及本院均主張被告於案發時甫滿18歲，
    社會經驗不足且智識不深，致使在朋友慫恿下，一時欠缺考
    慮犯本案，應有刑法第59條之適用等語。惟按刑法第59條規
    定「犯罪情狀顯可憫恕，認科最低度刑仍嫌過重者，得酌量
    減輕其刑」，係指犯罪另有特殊之原因與環境，在客觀上足
    以引起一般同情，認為即予宣告法定最低度刑期，猶嫌過重
    者，始有其適用，至行為人犯罪之動機、目的、犯罪之手段
    、犯罪後所生之損害、犯罪後之態度等，僅屬得於法定刑內
    審酌量刑之事項，非酌量減輕之理由（最高法院28年上字第
    1064號、38年台上字第16號、45年台上字第1165號、51年台
    上字第899 號判例意旨參照）。被告與告訴人原無怨隙，偶
    因他人之糾紛，僅因一時遭人慫恿，被告年紀輕輕，竟持水
    果刀對毫無招架能力之告訴人刺殺多刀，其傷口遍及胸、腹
    、會陰及四肢等處，手段兇殘，視人命如草芥，任意摧殘，
    復係在公眾往來街道公然施暴，造成社會治安動盪，目無法
    紀，其犯罪情狀於客觀上殊無任何足以引起一般同情之處，
    自無適用刑法第59條規定之餘地。
三、駁回上訴之理由：
　㈠本案經本院審理結果，認原審以被告所為犯行，事證明確，
    依法論罪，並以行為人之責任為基礎，審酌被告與告訴人並
    無仇隙，僅因友人甲○○允諾給付10萬元為報酬及因猜拳猜輸
    而被推為下手之人，即持水果刀多次刺向告訴人，手段兇殘
    ，實屬不該；惟念及被告行為時甫滿18歲，涉世未深而思慮
    淺薄，於犯後復知坦承犯行，並多次表明願意賠償告訴人所
    受之損害，雖因雙方就賠償金額並無共識，致未能成立調解
    ，然犯後態度仍屬非劣；兼衡被告於本案以前無前科之素行
    ，高中肄業之智識程度，從事餐飲、包裝業，無需扶養對象
    之家庭生活狀況等一切情狀，量處有期徒刑5年5月。復就沒
    收部分說明：扣案之磚塊及水果刀均為甲○○所有並用以犯本
    案犯行之物，雖非被告所有，然甲○○既為共同正犯，同屬犯
    罪行為人，均得於本案宣告沒收。經核原判決認事用法均無
    違誤，量刑亦屬妥適。
　㈡被告及其辯護人雖上訴稱：被告業已坦承犯行，且行為時智
    識未深，並希望能與告訴人和解，然因告訴人請求之金額過
    高，非被告所能負荷，始未能達成和解，請再減輕其刑等語
    ；另被告之辯護人為被告請求刑法第59條之適用等語。惟按
    刑之量定，為求個案裁判之妥當性，法律賦予法院裁量之權
    ，量刑輕重，屬為裁判之事實審法院得依職權自由裁量之事
    項，苟其量刑已以行為人之責任為基礎，並斟酌刑法第57條
    各款所列情狀，在法定刑度內，酌量科刑，如無偏執一端，
    致明顯失出失入情形，上級審法院即不得單就量刑部分遽指
    為不當或違法。又量刑之輕重，係屬事實審法院得依職權自
    由裁量之事項，苟於量刑時，已依行為人之責任為基礎，並
    斟酌刑法第57條各款所列情狀，而未逾越法定範圍，又未濫
    用其職權，即不得遽指為違法（最高法院72年度台上字第66
    96號判決要旨參照）。原判決已逐一剖析，並就卷內證據資
    料參互審酌，認定被告確有犯前揭犯行，並審酌刑法第57條
    各項事由，且衡酌被告本案以前無前科之素行，高中肄業之
    智識程度，從事餐飲、包裝業，無需扶養對象之家庭生活狀
    況，亦考量被告行為時甫滿18歲，於犯後坦承犯行，並表明
    願意賠償告訴人所受之損害，雖因雙方就賠償金額並無共識
    ，致未能成立調解，然犯後態度仍屬非劣等一切情狀，量處
    有期徒刑5年5月，量刑並無過重之情形，核屬適當。
　㈢綜上所述，被告上訴意旨無非係就原審之量刑爭執，並主張
    應依刑法第59條規定減輕其刑，均無可採，業經本院駁斥說
    明如前，是被告上訴為無理由，應予駁回。
據上論斷，應依刑事訴訟法第368條，判決如主文。
本案經檢察官周慶華到庭執行職務。
中　　華　　民　　國　　111 　年　　5 　　月　　18　　日
　　　　　　　　　刑事第二庭  審判長法　官  遲中慧
　　　　　　　　　　　　　　　　　  法　官  楊志雄
　　　　　　　　　　　　　　　　　  法　官  邱筱涵
以上正本證明與原本無異。
如不服本判決，應於收受送達後20日內向本院提出上訴書狀，其
未敘述上訴之理由者並得於提起上訴後20日內向本院補提理由書
（均須按他造當事人之人數附繕本）「切勿逕送上級法院」。
                                    書記官  林吟玲
中　　華　　民　　國　　111 　年　　5 　　月　　18　　日
附錄：本案論罪科刑法條全文
刑法第271條
殺人者，處死刑、無期徒刑或10年以上有期徒刑。
前項之未遂犯罰之。
預備犯第1項之罪者，處2年以下有期徒刑。